臺灣高等法院臺南分院民事判決
110年度保險上易字第6號
上  訴  人  黃裕哲  
訴訟代理人  何永福律師
複代理人    吳奕麟律師
被上訴人    臺灣產物保險股份有限公司
法定代理人  李泰宏  
訴訟代理人  陳冠宏  
上列當事人間請求給付保險金事件，上訴人對於中華民國110年4
月1日臺灣臺南地方法院109年度保險字第6號第一審判決提起上
訴，本院於111年7月13日言詞辯論終結，判決如下：
    主  文
上訴駁回。
第二審訴訟費用由上訴人負擔。
    事實及理由
一、本件上訴人主張：上訴人為被上訴人「陽光人生個人傷害保
    險」（下稱系爭保約）之被保險人，投保金額為新臺幣（下
    同）100萬元。上訴人於民國107年9月3日，因發生誤食殺蟲
    劑納乃得之意外事故（下稱系爭事故），旋即送往奇美醫療
    財團法人柳營奇美醫院（下稱柳營奇美醫院）進行急救，然
    導致雙眼視神經受損，右眼裸視零點零貳，無法矯正，左眼
    裸視無光覺，無法矯正，雙眼視力小於萬國視力表零點零壹
    （下稱系爭雙眼視神經受損）之傷害失能結果。嗣依系爭保
    約向被上訴人申請保險金，卻遭被上訴人拒絕給付等情。爰
    依系爭保約之法律關係，求為命被上訴人給付100萬元並加
    計自108年4月3日起算之法定遲延利息之判決（原審為上訴
    人敗訴之判決，上訴人聲明不服，提起上訴）。並上訴聲明
    ：㈠原判決廢棄。㈡被上訴人應給付上訴人100萬元，及自108
    年4月3日起至清償日止，按年息百分之10計算之利息。
二、被上訴人則以：依國立成功大學醫學院附設醫院（下稱成大
    醫院）病情鑑定報告書之檢查報告載明：上訴人雙眼視神經
    及視網膜無異常發現、詐盲測試未通過，鑑定結果無法判斷
    上訴人之系爭雙眼視神經受損係誤食殺蟲劑所致。又柳營奇
    美醫院亦認誤食納乃得農藥之神經傷害至『盲』的程度，在文
    獻上則為少見。再者，上訴人於106年8月9日在柳營奇美醫
    院初診時，其右眼、左眼未矯正視力分別為0.2、1.0，其應
    有舊疾。上訴人並無法證明系爭雙眼視神經受損係系爭事故
    所造成，是其請求給付保險金，為無理由等語，資為抗辯。
    並答辯聲明：上訴駁回。
三、兩造不爭執事項：
  ㈠上訴人為被上訴人系爭保約之被保險人，保險契約內容如原
    審卷第17頁所示。
  ㈡臺南市政府消防局於107年9月3日13時26分許，受理並派遣救
    護車前往臺南市○○區○○里00000號執行緊急救護勤務，並將
    上訴人送至柳營奇美醫院診治。
  ㈢柳營奇美醫院108年3月19日診斷證明書記載：上訴人因有機
    磷酸鹽和氨基甲酸酯殺蟲劑意外毒性作用，雙眼疾病，於10
    8年3月19日至該院眼科門診就診，現右眼裸視0.02，無法矯
    正；左眼裸視無光覺，無法矯正等語。
  ㈣成大醫院108年10月21日診斷證明書記載：上訴人因雙眼視神
    經病變，於108年10月1日、10月21日至該院門診就診。於10
    8年10月1日測得雙眼視力小於萬國視力表0.01。
  ㈤柳營奇美醫院109年7月10日（109）奇柳醫字第0977號函附該
    院病情摘要記載：「病人（即上訴人）更早之病歷有106年8
    月9日另一眼科醫師有就診記錄，視力為0.5（右）、1.0（
    左），而在此次事件後就診即開始下降。檢查報告在視力詐
    盲時有通過，視野檢查有異常，應可佐證有視神經之受損，
    雖而在檢測腦神經之檢查則為正常表現，是無法解釋之處。
    查此農藥之神經傷害至『盲』的程度，在文獻上則為少見，尤
    其是誤食。」等語。
  ㈥成大醫院109年12月24日成附醫秘字第109005689號函附上訴
    人之病情鑑定報告書記載：「依據文獻記載（參考資料），
    殺蟲劑（納乃得）確有可能造成視力模糊。惟依目前檢查報
    告包括：『1.視野檢查（0000-00-00）：雙眼視野缺損、2.
    視神經及視網膜掃描（0000-00-00）：雙眼視神經及視網膜
    無異常發現、3.詐盲測試（0000-00-00）：未通過』之結果
    ，仍無法判斷病患之眼疾是否為誤食殺蟲劑。」之鑑定結果
    。
  ㈦如上訴人有因於107年9月3日誤食殺蟲劑（納乃得）之毒性作
    用，致雙眼疾病：右眼裸視0.02，無法矯正；左眼裸視無光
    覺，無法矯正者，其依系爭保約之法律關係，得請求被上訴
    人給付100萬元，及自108年4月3日起至清償日止，按年息百
    分之10計算之利息。
四、本院之判斷：
  ㈠按當事人主張有利於己之事實者，就其事實有舉證之責任，
    民事訴訟法第277條前段定有明文。又依舉證責任分配原則
    ，主張權利存在之當事人，應就權利發生之特別要件事實負
    舉證責任；主張權利不存在之當事人，應就權利障礙、權利
    消滅、權利排除之特別要件事實負舉證責任。準此，意外傷
    害保險契約之被保險人請求保險人給付保險金，自應就該權
    利發生之特別要件事實存在，即被保險人係因意外事故而致
    傷害之事實，負舉證之責任。
  ㈡查兩造簽訂之系爭保約第3條保險範圍約定：「被保險人於本
    契約有效期間內，因遭受意外傷害事故，至其身體蒙受傷害
    而致失能、死亡或傷害住院時，本公司依照本契約的約定，
    給付保險金。…前項所稱意外傷害事故，指非由疾病引起之
    外來突發事故。」（見兩造不爭執事項㈠），可知系爭保約
    係在承保上訴人（被保險人）非由疾病引起之外來突發事故
    所致傷害及其所致失能、死亡或傷害住院之損失。而人之傷
    害或死亡之原因，其一來自內在原因（如器官老化、疾病或
    細菌、病毒感染等），另一則為外來事故（意外事故），即
    內在原因以外之偶然而不可預見之一切事故。揆諸前揭舉證
    責任分配原則，上訴人應就其係因意外事故而致傷害之事實
    ，負舉證之責任。
　㈢上訴人雖主張其於107年9月3日因誤食殺蟲劑納乃得，致發生
    系爭雙眼視神經受損之傷害失能結果，被上訴人依系爭保約
    之法律關係，應給付其保險金100萬元等情；然為被上訴人
    所否認，並抗辯：上訴人無法證明其所稱系爭雙眼視神經受
    損係系爭事故所造成等語。經查：
　⒈根據柳營奇美醫院、成大醫院之診斷與鑑定結果（見兩造不
    爭執事項㈢至㈥所示），可知殺蟲劑納乃得雖有可能造成視力
    模糊，但少有因誤食此農藥導致神經傷害至盲之程度，且依
    視野檢查、視神經及視網膜掃描結果，上訴人之雙眼視野雖
    有缺損，但雙眼視神經及視網膜無異常發現，因而無法判定
    上訴人之系爭雙眼視神經受損是否為誤食殺蟲劑所造成。
　⒉次依上訴人提出之長庚醫療財團法人高雄長庚紀念醫院（下
    稱高雄長庚醫院）110年12月22日電子病歷及青光眼檢查報
    告（見本院卷㈠第215至229頁），參酌高雄長庚醫院111年1
    月28日長庚院高字第1110150973號函覆內容略以：上訴人於
    110年12月22日至該院接受Pattern VEP檢查（圖形刺激視覺
    誘發電位檢查），檢查時上訴人可能看不到檢查螢幕影像或
    未目視檢查螢幕影像，致波型雜亂，檢查結果為上訴人雙眼
    反應均不佳。Flash VEP檢查（閃光式視覺誘發電位檢查）
    ，則顯示其雙眼對光照射有反應。另青光眼檢查報告顯示上
    訴人雙眼無任何反應致無診斷價值，此可能係上訴人完全看
    不到而未能做出反應，亦有可能係上訴人可以視物，卻未依
    醫囑配合檢查之結果等語（見本院卷㈠第261至262頁），足
    認上訴人提出之上開證據，至多僅能證明其雙眼有問題，但
    無從證明其所主張係因誤食殺蟲劑納乃得之意外事故，而造
    成其系爭雙眼視神經受損之傷害云云為真實。
  ⒊上訴人雖又舉證人王芷婕於本院審理時證稱：我於107年7、8
    月間曾去找過上訴人，當時他在他家務農，眼睛好好的。之
    後，我於110年1月間再去找他，他看不到，我問他原因，他
    說是誤食農藥等語（見本院卷㈠第94至95頁），而主張其係
    因誤食殺蟲劑納乃得而導致系爭雙眼視神經受損云云。惟稽
    諸證人王芷婕所證上情，係出於上訴人之轉述，並非基於醫
    學專業文獻資料或臨床醫學經驗而為之證言，顯乏所據，自
    非可採。
　⒋上訴人雖另以其因系爭雙眼視神經受損，曾向勞動部勞工保
    險局（下稱勞保局）申領農民健康保險身心障礙給付34萬元
    ，而主張其係因誤食殺蟲劑納乃得所致云云。然查，依勞保
    局111年3月8日保農給字第11113006830號函及所附上訴人申
    請書件暨該局核定函等相關資料（見本院卷㈠第295至302頁
    ），可知勞保局就上訴人之傷病發生原因，並無須審查，且
    上訴人提出之申請書及診斷書，均未曾提及其係因誤食殺蟲
    劑而造成系爭雙眼視神經受損之情。由是觀之，亦難僅憑上
    訴人申領農保給付之事實，而為有利於上訴人之認定。
　⒌此外，上訴人並未提出其他任何有利證據，足以證實其所患
    系爭雙眼視神經受損與其誤食殺蟲劑納乃得間有相當因果關
    係。是綜合上開調查證據之結果，上訴人主張其係因誤食殺
    蟲劑納乃得之意外事故，而造成系爭雙眼視神經受損之傷害
    結果云云，要難採信。從而，上訴人依系爭保約之法律關係
    ，請求被上訴人給付保險金100萬元，即非有據。
五、綜上所述，上訴人依系爭保約之法律關係，請求被上訴人應
    給付100萬元，及自108年4月3日起至清償日止，按年息百分
    之10計算之利息，為無理由，不應准許。從而原審所為上訴
    人敗訴之判決，並駁回其假執行之聲請，核無不合。上訴論
    旨指摘原判決不當，求予廢棄改判，為無理由，應駁回其上
    訴。
六、本件事證已臻明確，兩造其餘之攻擊或防禦方法及所用之證
    據，經本院斟酌後，認為均不足以影響本判決之結果，爰不
    逐一論列，附此敘明。
七、據上論結，本件上訴為無理由，依民事訴訟法第449條第1項
    、第78條，判決如主文。
中　　華　　民　　國　　111 　年　　8 　　月　　3 　　日
                    民事第五庭  審判長法  官  藍雅清

                                      法  官  顏淑惠

                                      法  官  張季芬
上為正本係照原本作成。
不得上訴。　　　　　　　　　　　　　　　　　　　
中　　華　　民　　國　　111 　年　　8 　　月　　3 　　日

                                      書記官  郭馥萱